【裁判字號】    89,上訴,3595
【裁判日期】    890913
【裁判案由】    偽造文書等
【裁判全文】
臺灣高等法院刑事判決                  八十九年度上訴字第三五九五號
    上  訴  人
    即  被  告  丙○○
    選任辯護人  邱朝象
右上訴人，因被告偽造文書等案件，不服臺灣台北地方法院，八十九年度訴緝字第一
二四號，中華民國八十九年九月十三日第一審判決（起訴案號：臺灣台北地方法院檢
察署八十五年度偵字第二五九四九號）提起上訴，本院判決如左：
    主      文
原判決撤銷。
丙○○意圖為自己不法之所有，以詐術使人將本人之物交付，累犯，處有期徒刑拾月
。
    事      實
一、丙○○有妨害兵役、贓物、妨害自由、詐欺等前科，於民國八十二年間，又因妨
    害公務罪，經台灣台北地方法院判處有期徒刑四月，於八十二年九月二十四日易
    科罰金執行完畢，不知悔改，其明知坐落台北縣新莊市○○○段一０五之一地號
    土地五千三百六十四平方公尺係乙○○所有，其於八十四年間雖曾透過張代書（
    名字不詳）向乙○○洽詢購買前開土地事宜，並因而取得乙○○國民身分證影印
    本，系爭土地所有權狀影印本、土地謄本及地籍圖等資料四件，但丙○○欲先以
    該土地貸款，為乙○○所拒，並未成交，亦未經乙○○授權其可為任何處分。詎
    丙○○於八十五年二月間意圖為自己不法之所有，向甲○○佯稱伊為乙○○之親
    屬，可代理乙○○同意將系爭土地交由甲○○填土云云，並出示前開身分證、所
    有權狀影本等資料，以資取信。甲○○誤信為真，允付對價新台幣（下同）六十
    萬元。丙○○即基於為自己不法利益之意圖以竊佔土地之方法，於八十五年二月
    十六日立具同意書，略以：系爭土地五．三六四平方公尺所有權人乙○○，今同
    意整地、填土工程交由甲○○先生處理等情，其文末具名為「立同意書人：丙○○代（捺指印），所有權人：乙○○」等字樣，連同前開乙○○身分證影印本等
    資料四件，交付甲○○立證，並將系爭土地交付甲○○占有填土，從而詐得甲○○給付之代價六十萬元。嗣甲○○即利用系爭土地倒棄廢土，迨同年六月下旬為
    地主乙○○發現予以阻止質問，甲○○取出同意書等資料，始知上情。
二、案經被害人乙○○訴由台北縣警察局新莊分局移送台灣板橋地方法院呈轉台灣高
    等法院檢察署交由台灣台北地方法院檢察署檢察官偵查起訴。
    理      由
一、訊據上訴人即被告丙○○對於前揭事實，除否認有竊佔、詐欺犯意外，其他部分
    ，均供承屬實，陳稱：「我是代理乙○○不錯，才寫一個代字，我當甲○○面寫
    的（同意書），呂問我可否做主？我說可以，也有帶呂去看地，我有收六十萬元
    」等語。惟辯稱：我是代理他，他口頭有答應賣給我，但他事後反悔云云。
二、經查右開事實，業經告訴人乙○○指訴明確，核與證人甲○○證述之主要情節
    合，甲○○證稱：「是一位梁溪泉先生介紹認識（丙○○）的，因為有一塊地要
    整地，我是把錢交給丙○○，金額約六十萬，但後來無法整地，被告也無法還六
    十萬，所以開一張本票給我。丙○○那時說那塊地是他的，然後那個乙○○是他
    叔叔之類的，由他代理。那時我們怪手有進去準備整地，但警察來了我們就停止
    整地」、「六十萬元是用開支票的方式給他的，應該是被告拿同意書給我當天在
    北投中央北路梁溪泉那裡給他的，後來那塊地無法讓我們倒土，我有要求被告還
    錢，他開了一張本票給我說不久就會給我錢，但後來就找不到人」（見原審卷第
    十八、十九頁）。被告對上情亦不否認，此外復有系爭同意書原本一紙、土地所
    有權狀影本一紙、土地謄本一份、地籍圖謄本一紙、乙○○國民身分證影本一紙
    附卷可稽（偵字卷第四、六至十一頁）。按告訴人乙○○既不同意被告先用系爭
    土地貸款，而買賣不成，又未同意被告整地或為任何處分。被告擅以乙○○代理
    人名義立具同意書，處分該土地，並將土地交付甲○○倒棄廢土，使誤信其有代
    理權之甲○○給付代價六十萬元，自行花用，顯具為自己不法所有及利益之意圖
    。被告空言曾得乙○○同意，並無實證，參以被告所收對價六十萬元，自行花用
    ，地主乙○○未得其利，反受其害，焉有同意授權之理。被告所辯，自不足採，
    其犯行事證明確洵堪認定，應依法論科。
三、核被告之所為，係犯刑法第三百二十條第二項之竊佔罪、第三百三十九條第一項
    之詐欺取財罪，兩罪間有方法、結果之牽連關係，應從一重詐欺取財罪處斷。起
    訴書犯罪事實欄中已敘及被告未經乙○○同意，擅行立具同意書，將系爭土地交
    由不知情之甲○○整地填土等情，雖未引用刑法第三百二十條第二項，但竊佔事
    實，即已敘明，自屬業已起訴。又被告詐取甲○○六十萬元部分，雖未經起訴，
    但與竊佔行為，既有牽連犯關係，屬裁判上一罪，為起訴效力之所及，應予併究
    。查被告有右揭前科，其中八十二年間所犯妨害公務罪經判處有期徒刑四月確定
    ，於八十二年九月二十四日易科罰金執行完畢，有台灣高等法院檢察署刑案紀錄
    簡覆表在卷可稽，其於五年內再犯本件有期徒刑以上之罪，為累犯，應加重其刑
    。
四、原審予以論科，固非無見，惟就竊佔部分，疏未審認，已有未合；又被告製作同
    意書，並非偽造私文書（理由詳后），原審論以行使偽造私文書之罪，亦有欠當
    。被告上訴，否認犯罪，關於詐欺部分，固不足取；關於行使偽造私文書部分，
    則有理由。原判決既有可議，應予撤銷改判。爰審酌被告前科累累，素行不良，
    其詐欺所得六十萬，至今未賠償被害人之損害，並參酌被告其餘犯罪之動機、目
    的、手段、品行、智識程度、所生危害及犯罪後之態度等一切情狀，量處有期徒
    刑拾月，以資儆戒。
五、公訴意旨另以：丙○○未經乙○○同意，偽造乙○○授權其代理之同意書，謂
    同意案外人甲○○在系爭土地上填土，交由不知情之甲○○憑以填土，足生損害
    於乙○○，因認被告有犯刑法第二百十六條、第二百十條之行使偽造私文書罪嫌
    。查被告製作之同意書，其文末記載：「立同意書人：丙○○代（捺指印），所
    有權人乙○○」，此有系爭同意書原本在卷可稽（偵字卷第四頁）。被告並供稱
    ：「我是代理乙○○不錯，才寫一個代字，我當甲○○面寫的，呂問我可否做主
    ，我說可以」，核與被害人甲○○所供：「丙○○說那個乙○○是他叔叔之類，
    由他代理」之情節合，顯見被告係以自己名義製作同意書，且在自己名押之下
    ，書一「代」字，以明此項名押非告訴人乙○○所簽，即與捏造他人名義之條件
    不合，與偽造私文書罪構成要件不侔（最高法院二十四年上字第五四五八號、二
    十六年渝上字第一二五號判例參照）。被告此部分所為，並無行使偽造私文書之
    可言。惟因此部分，與前開論罪部分有方法、結果之牽連關係，屬裁判上一罪，
    故不另為無罪之諭知。
據上論斷，應依刑事訴訟法第三百六十九條第一項前段、第三百六十四條、第二百九
十九條第一項前段，刑法第三百三十九條第一項、第三百二十條第二項、第一項、第
五十五條、第四十七條，罰金罰鍰提高標準條例第一條前段，判決如主文。
本案經檢察官郭弘佑到庭執行職務。
中    華    民    國    八十九    年      十一      月      二十七      日
                              臺灣高等法院刑事第十三庭
                 審判長法  官  常  尚  信
                                        法  官  周  占  春
                                        法  官  盧  彥  如
右正本證明與原本無異。
被告不得上訴。
檢察官如不服本判決應於收受送達後十日內向本院提出上訴書狀，其未敘述上訴之理
由者並得於提起上訴後十日內向本院補提理由書（均須按他造當事人之人數附繕本）
。
                                        書記官  初  玲  玲
中    華    民    國    八十九    年      十一      月      二十九      日
附錄：本案論罪科刑法條全文
刑法第三百三十九條第一項
意圖為自己或第三人不法之所有，以詐術使人將本人或第三人之物交付者，處五年以
下有期徒刑、拘役或科或併科一千元以下罰金。


司法院資訊處製作；財團法人民間司法改革基金會備份。
